高雄高等行政法院簡易判決　　　　　　　　　　　　九十一年度簡字第一二九號
　　原　　　告　甲○○
　　被　　　告　高雄市稅捐稽徵處
　　代　表　人　乙○○處長
　　訴訟代理人　丙○○
右當事人間因房屋稅事件，原告不服高雄市政府中華民國九十一年一月三日高市府訴
四字第○○四○三號訴願決定，提起行政訴訟。本院判決如左：
　　主  文
原告之訴駁回。
訴訟費用由原告負擔。
    事實及理由
一、緣原告所有坐落高雄市前鎮區○○○路四○六之一號八樓（下稱系爭房屋），經
    被告機關前鎮分處按系爭房屋評定現值並參酌折舊率以住家用稅率核定其九十年
    度房屋稅為新台幣（下同）六千七百十九元。原告不服，申請復查，未獲變更，
    提起訴願亦遭決定駁回，遂提起本件行政訴訟主張：系爭房屋為高雄市政府興建
    之國民住宅，係供收入較低家庭居住之住宅，而原告經審查通過合於國民住宅配
    住人身份標準，並參加抽籤選取系爭房屋按價承購，足見系爭房屋為平價配售之
    平民住宅；又依國民住宅條例第十六條規定：「政府興建之國民住宅及其基地之
    售價，由國民住宅主管機關參照附近房地產市價酌予折減在成本以下定之．．．
    。」益徵國民住宅為政府照顧照低收入家庭之德政。凡此，系爭房屋為國民住宅
    ，實已合於財政部六十四年十二月二十七日台財稅字第三七六三九號函釋：「平
    價配售之平民住宅必須符合下列要件：２、合乎政府訂定配住人身份標準配售予
    平民而非標售者；３、平價住宅之售價不大於興建成本，其貸款興建之利息部分
    ，由政府負擔者。」等要件，自應依房屋稅條例第十五條第二項第一款規定予以
    減半徵收房屋稅，被告竟未減半徵收，顯然違法云云，聲明求為：（一）訴願決
    定及原處分均撤銷（二）被告就系爭房屋九十年度房屋稅應減半稽徵為三千三百
    六十元，並應退還自八十五年度至八十九年度止溢收之房屋稅一萬六千一百三十
    六元之判決。被告則以：現行國民住宅核課房屋稅之評定現值其標準單價已較一
    般房屋單價為低，並藉由房屋路線地段調整率以減輕房屋稅之負擔，且政府興建
    並出售之國民住宅，並非政府平價配售之平民住宅，業經財政部函釋在案，系爭
    房屋自不得依房屋稅條例第十五條第二項第一款規定減半徵收房屋稅等語，資為
    抗辯。
二、按政府平價配售之平民住宅減半徵收房屋稅，為房屋稅條例第十五條第二項第一
    款所規定。查政府為實施社會福利政策，曾以社會福利基金興建房屋，配供一級
    貧民或配售予二、三級貧民居住，房屋稅條例乃於民國（下同）五十九年七月八
    日修正公布，鑑於上開貧民納稅能力較差，故增訂第十四條第九款就配供一級貧
    民居住之房屋免納房屋稅，而配售第二、三級貧民居住之平價住宅，則給予減半
    徵收以減輕負擔（參李金桐教授著「租稅各論」第三二六頁至第三二八頁），是
    房屋稅條例第十五條第二項第一款之規定自係衡量低收入人民之實質經濟能力低
    下給予之租稅優惠，該條之適用應本於上開立法目的，衡酌經濟上意義及實質課
    稅之公平原則為之。又「房屋稅條例第十五條第二項第一款規定，政府平價配售
    之平民住宅，其房屋稅減半徵收。依其立法原意，上項減半課徵之規定，僅適用
    於政府配售予二、三級貧民之平價住宅。．．．至於政府配售予違建拆除戶、攤
    販、災害戶、退役軍人、國軍遺族等之國民住宅，核與上開法令規定不符，不得
    減半課徵房屋稅。」「政府興建之並出售之國民住宅，尚非政府平價配售之平民
    住宅，未便依房屋稅條例第十五條第二項第一款規定減半徵收房屋稅」則經財政
    部六十九年二月十三日台財稅字第三一三三七號及七十四年九月三日台財稅字第
    二一四八三函釋在案。上開函釋，合於房屋稅條例第十五條第二項第一款之規範
    意旨，爰予援用。經查，原告所有系爭房屋，經被告機關所屬前鎮分處查明係一
    般國民住宅，此為原告所不爭執，復有高雄市政府工務局八十五年一月十七日高
    市工建築使字第○○一三二號使用執照附卷可稽，而國民住宅雖為政府補助較低
    收入家庭之住宅政策，惟其程度與此所謂「政府平價配售之平民住宅」尚屬有別
    ，故依前述，系爭房屋並不符合前述平民住宅之要件，當無減半課徵房屋稅之適
    用，原告之主張，自不足採。
三、至原告雖主張政府興建之國民住宅，係供收入較低家庭居住之住宅，其經審查通
    過配住人身份標準，而參加抽籤選取系爭房屋按價承購，並國民住宅其基地之售
    價，係由國民住宅主管機關參照附近房地產市價酌予折減在成本以下定之，則系
    爭房屋均合於財政部六十四年十二月二十七日台財稅字第三七六三九號函釋：「
    平價配售之平民住宅必須符合下列要件：２、合乎政府訂定配住人身份標準配售
    予平民而非標售者；３、平價住宅之售價不大於興建成本，其貸款興建之利息部
    分，由政府負擔者。」之規定，自應按平民住宅減半課徵房屋稅云云。惟查上開
    函釋係財政部為執行房屋稅條例第十五條第二項第一款規定而闡明法規之含義，
    並無另外創設或變更法規之效力，故所謂平民住宅除須符合上開函釋之要件外，
    自應兼顧立法規範對於低收入人民（貧民）給予租稅優惠之意旨，非可斷章取義
    ，而將其立法意旨恝置不論，而此業經司法院釋字第二六七號解釋：「房屋稅條
    例第十五條第二項第一款規定，政府平價配售之平民住宅房屋稅減半徵收，旨在
    對於低收入戶人民之住宅給予租稅優惠，財政部依據此項立法意旨，參酌當時社
    會經濟狀況，於中華民國六十四年十月二十七日以台財稅字第三七六三九號函，
    說明此種平民住宅之涵義，與憲法尚無牴觸」在案，並其解釋理由書復指明：「
    ．．此所謂平民住宅，既以政府平價配售予低收入人民（貧民）者為限，自不包
    括由政府出售而非平價配售之住宅在內。．．」亦足徵政府興建之國民住宅，非
    此所謂之平民住宅，至為明確。是國民住宅雖亦為政府之住宅政策之一，然人民
    有依法納稅之義務，則應否減徵房屋稅，仍應依房屋稅條例之規定，而國民住宅
    與房屋稅條例規定之平民住宅，二者性質不同，已如前述，則原告援引上揭函釋
    主張系爭房屋為房屋稅條例第十五條第二項第一款規定之平民住宅，請求減半徵
    收房屋稅，自有誤會，要無可採。
四、綜上所述，原告之主張既不可採，系爭房屋自無房屋稅條例第十五條第二項第一
    款規定減半徵收房屋稅之適用，故被告依據系爭房屋現值並參酌折舊率以住家用
    稅率核定本件房屋稅為六千七百十九元，並無違誤，訴願決定予以維持，亦無不
    合，原告提起本件訴訟，求為撤銷，及就系爭房屋九十年度房屋稅應減半稽徵為
    三千三百六十元之請求，為無理由，應予駁回，又系爭房屋既無減半徵收房屋稅
    之適用，從而被告亦無溢收八十五年度至八十九年度房屋稅之情事，則原告請求
    被告返還一萬六千一百三十六元之房屋稅及其遲延利息，亦無理由，應併予駁回
    。並不經言詞辯論為之。
五、據上論結，本件原告之訴為無理由，依行政訴訟法第二百三十三條第一項、第一
    百九十五條第一項後段、第二百條第二款、第九十八條第三項前段，判決如主文
    。
中　　　華　　　民　　　國    九十一　　年　  　十　　　月　　  十八　　日
                              高雄高等行政法院第一庭
                                          法      官　  陳光秀
右為正本係照原本作成。
如不服本判決，應於送達後二十日內，向本院提出上訴狀並表明上訴理由，如於本判
決宣示後送達前提起上訴者，應於判決送達後二十日內補提上訴理由書（須按他造當
事人人數附繕本）。
提起上訴應預繳送達用雙掛號郵票七份（每份三十四元）。
中　　　華　　　民　　　國    九十一　　年　  　十　　　月　　  十八　　日
                                          法院書記官    周良駿
附註：
行政訴訟法第二百三十五條（第一項、第二項）：
對於適用簡易程序之裁判提起上訴或抗告，須經最高行政法院之許可。
前項許可，以訴訟事件所涉及之法律見解具有原則性者為限。
